臺灣高等法院刑事判決
110年度上訴字第3437號
上  訴  人  
即  被  告  朱金典



選任辯護人  張宏明律師(法扶律師)        
上列上訴人即被告因違反毒品危害防制條例等案件，不服臺灣桃
園地方法院109年度訴字第1242號，中華民國110年10月5日第一
審判決（起訴案號：臺灣桃園地方檢察署109年度偵字第29741、
33167號），提起上訴，本院判決如下：
    主  文
原判決關於附表一編號四所示被告朱金典販賣第一級毒品部分（
含犯罪所得沒收）、附表一編號六所示被告朱金典販賣第二級毒
品部分之犯罪所得沒收暨原判決所處不得易服社會勞動之有期徒
刑之定應執行刑部分，均撤銷。
朱金典犯如附表一編號四所示之販賣第一級毒品罪，累犯，處有
期徒刑拾伍年貳月。未扣案犯罪所得新臺幣參仟元沒收，於全部
或一部不能沒收或不宜執行沒收時，追徵其價額。
朱金典犯如附表一編號六所示之販賣第二級毒品罪之未扣案犯罪
所得新臺幣壹仟伍佰元沒收，於全部或一部不能沒收或不宜執行
沒收時，追徵其價額。
其他上訴駁回。
朱金典前開撤銷部分所處之刑與上訴駁回中所處不得易服社會勞
動之有期徒刑部分，應執行有期徒刑拾玖年捌月。
    事  實
一、朱金典明知海洛因、甲基安非他命分別係毒品危害防制條例
    第2條第2項第1款、第2款所列管之第一級、第二級毒品，且
    甲基安非他命亦為藥事法第22條第1項第1款所規定之禁藥，
    不得非法販賣及轉讓，竟為以下犯行：
  ㈠分別於如附表一編號一至八「時間、地點」欄所示之時、地
    ，各基於意圖營利而販賣第一級、第二級毒品，及轉讓禁藥
    之犯意，持用搭配門號0000000000號之行動電話（IMEI碼：
    000000000000000 號；行動電話及SIM卡均未扣案）與如附
    表一編號一至八「販賣或轉讓對象」欄所示之莊錦興、陳泰
    辰、郭文斌等人聯繫後，即將如附表一編號一至八「交易之
    毒品種類、金額、數量；轉讓毒品種類、數量」欄所示
　　數量之海洛因、甲基安非他命，販賣或轉讓予莊錦興、陳泰
    辰、郭文斌等人。
  ㈡又分別於如附表一編號九至十「時間、地點」欄所示之時、
    地，各基於意圖營利而販賣第二級毒品及轉讓禁藥之犯意，
    將如附表一編號九「交易之毒品種類、金額、數量；轉讓毒
    品種類、數量」欄所示之甲基安非他命（數量不詳）轉讓予
    方鵬懿；將如附表一編號十「交易之毒品種類、金額、數量
    ；轉讓毒品種類、數量」欄所示數量之甲基安非他命販賣予
    林義山。
二、嗣員警於109年9月23日下午4時40分許，持搜索票欲至朱金
    典位於桃園市○○區○○街000巷00號之住處搜索，惟於該住處
    外見林義山、鍾志泓2人行跡有異且經盤查扣得甫由朱金典
    販售之第二級毒品甲基安非他命4包，後旋於下午4時50分許
    至朱金典上述住處內搜索，並當場扣得如附表二編號一所示
    之甲基安非他命1包（驗餘淨重0.5518公克）。
三、案經桃園市政府警察局八德分局報告臺灣桃園地方檢察署檢
    察官偵查起訴。　　
    理  由
壹、程序部分
一、按被告以外之人於審判外之言詞或書面陳述，除法律有規定
    者外，不得作為證據，刑事訴訟法第159條第1項固定有明文
    ；惟被告以外之人於審判外之陳述，雖不符同法第159條之1
    至第159條之4之規定，而經當事人於審判程序同意作為證據
    ，法院審酌該言詞陳述或書面陳述作成時之情況，認為適當
    者，亦得為證據，同法第159條之5第1項亦定有明文。經查
    ，本件判決所引用之被告以外之人於審判外之陳述，固均屬
    傳聞證據，惟公訴人、被告朱金典及辯護人對本院提示之卷
    證，均表示同意有證據能力，且迄至言詞辯論終結前亦未再
    聲明異議，本院審酌上開證據資料製作時之情況，尚無違法
    不當或證明力明顯過低之瑕疵，亦認以之作為證據，應屬適
    當。
二、本判決所引用之非供述證據，並無證據證明係公務員違背法
    定程序所取得，亦無顯有不可信之情況，且經本院於審理期
    日為合法調查，該等證據自得作為本案裁判之資料。
貳、認定犯罪事實所憑之證據及理由
一、訊據被告對於如附表一編號一、二、四至八、十所示之時間
    、地點，交付如附表一編號一、二、四至八、十所示數量之
    毒品予如附表一編號一、二、四至八、十所示對象即莊錦興
    、陳泰辰、郭文斌、林義山等人，並收取如附表一編號一、
    二、四至八、十所示金額等情不爭執（見本院卷第184頁）
    ，惟矢口否認有何販賣海洛因及甲基安非他命犯行，並辯稱
    ：伊只是幫忙調貨，經聯繫藥頭並於藥頭前來交付海洛因及
    甲基安非他命時，將自莊錦興、陳泰辰、郭文斌、林義山等
    人所收取之款項交給藥頭，再將海洛因及甲基安非他命轉交
    給莊錦興、陳泰辰、郭文斌、林義山等人云云；另對於如附
    表一編號三、九所示之時間、地點，個別轉讓甲基安非他命
    予陳泰辰、方鵬懿等情，則坦承不諱。辯護人則為被告辯護
    稱：
　㈠本件被告係因自身有施用毒品習慣，為供己施用方與他人合
    資購買毒品。
　㈡就附表一編號一部分，證人莊錦興係向被告調貨，是時藥頭
    游輝謙與被告同住，因游輝謙重聽，被告幫忙代接電話，惟
    毒品交易係由莊錦興、游輝謙直接進行，被告未經手交易款
    項，當無販毒營利意圖及行為，且此亦經證人莊錦興於原審
    證述明確。
　㈢就附表一編號二部分，係被告與證人莊錦興約定各出資新臺
    幣（下同）1千元購買甲基安非他命，並由被告聯絡藥頭黃
    輝雄（後稱係黃飛熊）前來交易，被告並未獲利，自無販毒
    營利意圖及行為，此亦經證人莊錦興於原審證述明確。
　㈣就附表一編號四部分，雖經證人陳泰辰指訴在卷，惟證人陳
    泰辰尚有指訴被告其餘販毒情事，業經檢察官為不起訴處分
    ，是不能排除本案係因證人陳泰辰為邀獲減刑之寬典，因而
    為不實陳述之可能。況此部分之通訊監察譯文僅見證人陳泰
    辰表示：「好，我過去喔」，即無後續通話，自不能證明該
    日被告確有與證人陳泰辰見面並完成毒品交易。且事實上，
    證人陳泰辰打電話給被告係約定由證人陳泰辰出資3千元，
    被告出資1千元合資購買海洛因，被告並即攜款前往桃園區
    民權路麒麟大酒家向「龍哥」購買1/8兩海洛因，並均分為4
    包，證人陳泰辰取得3包，被告取得1包，並一起在被告住處
    施用，被告並未獲利，自無販毒營利意圖及行為。
  ㈤就附表一編號五至八部分，均是證人郭文斌打電話給被告並
    要求與藥頭黃輝雄（後稱係黃飛熊）交易，被告遂聯絡黃輝
    雄前來，被告再向證人郭文斌取得款項後向黃輝雄購毒，故
    證人郭文斌每次交易均需等待20至30分鐘，被告僅是居間聯
    繫，並無販毒營利意圖及行為，此亦經證人郭文斌於原審證
    述明確。況依附表一編號七、八之卷附通訊監察譯文所示，
    證人郭文斌與被告於電話中約定見面之時間，均在原審認定
    之交易時間點之後，顯見原審認定有誤。
  ㈥就附表一編號十部分，同係被告與證人林義山合資向藥頭 黃
    輝雄（後稱係黃飛熊）購買甲基安非他命，再由證人林義山
    分得3.5公克，被告則分得0.5公克，被告並無販毒營利意圖
    及行為。
　㈦至於被告所犯如附表一編號三、九所示之轉讓禁藥罪，被告
    坦承犯行，態度良好，應從輕量刑云云。　
二、附表一編號一、二所示之販賣甲基安非他命予證人莊錦興部
     分： 
  ㈠被告對於如附表一編號一、二所示，先後2次販賣甲基安非他
    命予證人莊錦興之犯行，前於109年9月24日之警詢及偵訊中
    均坦承在卷（見109年度偵字第29741號偵查卷第11-12、197
    頁），先予敘明。
  ㈡而證人莊錦興於原審審理時亦證稱：109年7月16日這次是我
    先打電話詢問被告有沒有〈甲基〉安非他命，電話中講到「藍
    的」就是指甲基安非他命，我到被告家時，被告要我等一下
    下，他說他去巷口那邊，大約5分鐘之後被告在他家樓下庭
    院拿給我，是用夾鏈袋裝的一包，裡面的量就是他要給我的
    量，差不多就是1千元可以買回來的量，但因為我沒有工具
    ，所以我拿到毒品之後就去被告家一起施用，被告是用我的
    毒品，他是吃我的，因為我請被告幫忙拿，所以我就請被告
    施用，他吃我的是回饋他一點，我沒有看到被告跟我合資的
    另外一包，我也沒有要求被告拿出他購買的部分，我就是跟
    被告說我要出1千元，我不知道被告要出多少，我們沒有分
    毒品，我也沒有帶走；另外109年7月23日這次，我也是先打
    電話問被告有沒有〈甲基〉安非他命，被告說有，要等一下子
    ，在電話中沒有說到要合資，也沒有講到我要拿多少錢的安
    非他命，是到被告家之後，我進去才跟被告講要1千元（的
    毒品），並把錢拿給被告，接著被告就先出去，大約在10分
    鐘後，被告回來就拿一包裝著〈甲基〉安非他命的夾鏈袋給我
    ，裡面的量大概是0.2公克或0.3公克，就是通常1千元可以
    買的量，這次被告也沒有跟我說他出了多錢，也沒有跟我說
    總共買了多少毒品，也沒有說毒品分配的比例，接著我們就
    在被告家客廳一起施用毒品，我把毒品放在桌上，跟被告說
    如果要用就一起用等語（見原審訴字卷一第227-235頁）。
  ㈢對於被告與證人莊錦興雙方於兩次交易毒品之過程，有先以
    電話溝通交易毒品事宜，接著前往被告住處並以一千元代價
    購買甲基安非他命，並且兩人一起在被告家中施用毒品等關
    鍵事實，證人莊錦興於偵查時所述（見109年度偵字第29741
    號卷第250-251頁）與上開於原審之證述實為一致，亦與被
    告上揭自白內容相符（見109年度偵字第29741號卷第197頁
    ），且證人莊錦興向被告詢問有無毒品之過程，另有2份通
    訊監察譯文在卷可佐（①109年7月16日21時37分43秒，證人
    莊錦興聯繫被告，A(被告）：喂 B（證人莊錦興）：有嗎A
    ：藍的 B：好；同日21時44分9秒 B :喂 我到了 A :喂 B 
    ：我到了 A：喔； ②109年7月23日20時13分46秒，證人莊錦
    興聯繫被告，A(被告）：喂 B（證人莊錦興）：喂，有嗎A
    ：嗯 B：蛤？ A：嗯，來 B：好；見109年度偵字第29741號
    卷第11-12頁），是證人莊錦興證述就雙方有於附表一編號
    一、二所載之時、地，以1千元交易毒品及交易後證人莊錦
    興將所購得之部分甲基安非他命贈與被告而一同施用等情，
    應可採信。
  ㈣由上開證人莊錦興之證詞可知，被告可藉雙方交易毒品之過
    程，得到「量差」即施用毒品之利益，被告確係本於營利之
    販毒意圖而為，亦即被告與證人莊錦興以有價之模式，讓被
    告藉交易之機會，從中取得施用部分毒品之利益，被告主觀
    確有營利之意圖無疑，是被告此部分之犯行應可認定。
  ㈤被告雖翻異前詞，而以上情置辯，然查：
  ⒈按販賣毒品罪之成立，關於毒品交易時間、地點、金額及數
    量之磋商、毒品之實際交付與收取價款，屬販賣毒品罪之重
    要構成要件核心行為。而所謂合資、代購、調貨行為是否構
    成販賣，自應視行為人在買賣毒品過程中之交易特徵究係立
    於賣方之立場而於向上游取得貨源後以己力為出售，抑或立
    於買方立場而代為聯繫購賣家，而為不同評價。若行為人接
    受買方提出購買毒品之要約並收取交易價金後，以己力單獨
    與賣方連繫買賣而直接將毒品交付買方，自己完成買賣之交
    易行為，阻斷毒品施用者與毒品提供者間聯繫管道，藉以維
    持其本身直接與買方毒品交易之適當規模，縱使其所交付之
    毒品係另向上游毒販所購得，然其調貨交易行為仍具有以擴
    張毒品交易以維繫自己直接為毒品交易管道之模式，自屬販
    賣行為（最高法院109年度台上字第4409號判決意旨參照）
    。又苟無營利之意圖，無償受他人委託，出面代購毒品或共
    同合資購買，並分攤價金及分受毒品，以便利、助益委託人
    施用者，固為幫助施用毒品；倘以營利之意圖交付毒品，而
    收取對價，無論毒販原即持有待交易之毒品，抑或與買方議
    妥交易後，始轉而向上手取得毒品交付買方，亦不論該次交
    易係起因於賣方主動兜售或買方主動洽購，毒販既有營利意
    圖，即非可與單純為便利施用者乃代為購買毒品之情形等同
    視之，而均論以幫助施用毒品罪，二者之辨，主要仍在營利
    意圖之有無。而認定行為人是否有營利之意圖，當可審酌供
    需者間接洽之情形、該交易如何起始、商議、達成合意，並
    勞費及風險之承擔等客觀情狀，以為判斷之所據（最高法院
    105年度台上字第1282號判決意旨參照）。
  ⒉被告辯稱附表一編號一部分，僅係代藥頭游輝謙接電話，毒
    品交易則係由證人莊錦興與游輝謙直接進行，另附表一編號
    二部分，則係聯絡藥頭黃飛熊前來交易云云，此顯與證人莊
    錦興前開證述相悖，亦無證據得以佐證，難以信實。
  ⒊再者，依證人莊錦興之證述，其根本不知被告有無實際出資
    ，不僅雙方未曾分裝或分配合資購來的毒品外，甚至在過程
    中也未曾見過被告出示自己購得的毒品，乃至於被告與莊錦
    興一起施用的毒品也都是莊錦興出資購買所得，此等現象均
    於合資、調貨之常情未符。且由被告與證人莊錦興上述毒品
    交易過程以觀，被告係經與證人莊錦興聯絡後，得知其有意
    購買甲基安非他命，並通知其前來並先行收取金錢，再另向
    藥頭購得甲基安非他命，嗣交付相應金額之甲基安非他命給
    證人莊錦興，並自其中抽取部分施用。據此可知於交易過程
    中，證人莊錦興均處於被動狀態，僅能消極接受被告交付之
    甲基安非他命，甚而須提供部分供被告施用，對於毒品來源
    、所得購得毒品之正確數量、價款等交易細節皆未能知悉，
    亦無從置喙，足見被告在毒品交易中，係居於優勢地位，握
    有絕對主導權，其作為當已完全阻斷證人莊錦興直接向藥頭
    購買毒品之可能，而成為證人莊錦興毒品交易之唯一對口管
    道，顯然被告先向證人莊錦興收取價金，嗣交付毒品之作為
    ，乃係在完成其自身與證人莊錦興之毒品交易約定，此與被
    告單純受證人莊錦興委託代為購買毒品、為其調貨、與之合
    資共同購買情節並不相同，實無法相提併論。況被告就此2
    次毒品交易，既均有從中抽取部分甲基安非他命供己施用，
    業經本院認定如前，已足認定其確有從中賺取毒品量差之利
    益，而有營利之意圖。被告上開所辯，當無可採。
三、附表一編號四所示之販賣海洛因予證人陳泰辰部分： 　 
　㈠被告前於109年9月24日之警詢中，就其於如附表一編號四所
    示時、地，販賣毒品予證人陳泰辰並交易成功之情節，坦承
    不諱，惟陳稱無法記憶究竟販賣海洛因或甲基安非他命，因
    為證人陳泰辰均有施用上揭2種毒品等語（見109年度偵字第
    29741號偵查卷第13-14頁），嗣於同日偵訊時即改稱不記得
    有無完成交易，因為證人陳泰辰均有施用上揭2種毒品，無
    法確定販售何種毒品等語（見109年度偵字第29741號偵查卷
    第198頁），先予敘明。
　㈡而證人陳泰辰於警詢及偵查時證稱：109年7月18日之下午9時
    42分許的通訊監察譯文，是我要向被告購買海洛因的對話，
    「三張有方便嗎？」是指要以3千元向被告購買海洛因0.3公
    克的意思，我是到被告家去拿，大約在10點左右到被告家，
    有碰到被告，有交易成功等語（見109年度偵字第33167號卷
    第237頁；109年度偵字第29741號卷第64頁），而上開證人
    陳泰辰與被告聯絡交易海洛因之過程，亦有通訊監察譯文在
    卷可佐（109年7月18日21時42分7秒，證人陳泰辰聯繫被告
    ，A(被告）：喂 B（證人陳泰辰）：喂，三張有方便嗎？ A
    ：蛤 B：三張 A：嗯嗯 B：蛤 A：不要說那個啦 B：好好好
    ，可以嗎？方便嗎 A：嗯 B：可以嗎 A：嗯 B：好，我過去
    喔），亦與上揭被告於警詢時陳述當時確有交易毒品等節相
    符。而證人陳泰辰於109年6月11日因其施用毒品遭警查獲時
    ，便供稱「我要提供我毒品上游小朱供警方查緝」、「我從
    109年5月開始向小朱購買，總共向他購買六至七次」、「電
    話中我會詢問他有方便嗎？他如果說方便就是代表有毒品，
    我就會直接過去他家跟他交易」、「小朱有交代只有用有方
    便詢問，不能說到毒品相關的問題」等語，且對被告住家環
    境、用車樣式指證歷歷（見109年度他字第5076號卷第14-15
    頁），而此份筆錄早在本案證人陳泰辰與被告交易毒品之時
    間約一個月前製作，從證人陳泰辰對兩人交易模式之描述，
    如撥打被告手機門號0000000000號與被告聯絡及會以「方便
    嗎」做為交易之暗語等關鍵細節，均與本次交易之監聽譯文
    內容吻合，益證證人陳泰辰前開證詞稱本次有與被告進行海
    洛因交易成功，可信為真實。
　㈢又證人之陳述前後雖有差異或矛盾，事實審法院非不得本於
    經驗及論理法則，斟酌其他情形，作合理之比較，定其取捨
    ，非謂其中一有不符，即應全部不予採信；證人證述前後縱
    有差異，事實審法院依憑其前後之供述，斟酌其他證據，本
    於經驗法則與論理法則，取其認為真實之一部，作為論罪之
    證據，自屬合法。又證人之陳述有部分前後不符，或相互間
    有所歧異時，究竟何者為可採，法院仍得本其自由心證予以
    斟酌，非謂一有不符或矛盾，即應認其全部均為不可採信；
    尤其關於行為動機、手段及結果等之細節方面，證人之陳述
    ，每因留意重點之不同，或對部分事實記憶欠明確，以致前
    後未盡相符；然其基本事實之陳述，若果與真實性無礙時，
    則仍非不得予以採信（最高法院107年度台上字第1745號判
    決、第1777號判決、第2395號判決意旨可資參照）。證人陳
    泰辰於審理時另證稱：109年7月18日下午10時許那時候，「
    阿謙」（即游輝謙）住在被告家裡，我毒品是跟「阿謙」拿
    的，但是我只認識被告而已，「阿謙」我不認識云云（見原
    審訴字卷二第208頁）；另證稱：我當時只有認識被告，我
    是跟被告合資購買，當時藥頭住在被告家裡，如果我沒有聯
    絡被告我也進不去，我拿3千元給被告，被告拿給我3 包海
    洛因就是0.3公克的量，我有看到被告另外合資買的另外一
    包，是買好以後在被告家用的等語（見原審訴字卷二第210
    頁）。證人陳泰辰多次表示「阿謙」游輝謙住在被告家中，
    若真是如此，證人陳泰辰大可在被告開門後直接與游輝謙進
    行交易，豈須與被告合資再委由被告向游輝謙購買，甚至先
    在門外取得毒品後，再進門於被告家施用，陳泰辰上開證詞
    實有諸多不合常理之處。且依證人陳泰辰所稱此等購毒細節
    ，亦足認被告在此次毒品交易中，仍係居於優勢地位，握有
    絕對主導權，其作為當已完全阻斷證人陳泰辰直接向藥頭購
    買毒品之可能，而成為證人陳泰辰毒品交易之唯一對口管道
    ，顯然被告先向證人陳泰辰收取價金，嗣交付毒品之作為，
    乃係在完成其自身與證人陳泰辰之毒品交易約定，此與被告
    單純受證人陳泰辰委託代為購買毒品、為其調貨、與之合資
    共同購買情節並不相同，實無法相提併論。況被告於原審交
    互詰問將結束前詢問陳泰辰：「109年7月18日晚上10時你打
    電話給我，你到我家，我跟你說游輝謙已搬離，我是否有跟
    你說明游輝謙當時已經搬走了？」，陳泰辰則回應稱：「有
    」，惟依據上開被告與證人陳泰辰於109年7月18日晚間雙方
    通話之通訊監察譯文，並未見有此段對談，且被告此等說詞
    亦與證人陳泰辰於原審審理時初先證稱游輝謙係住在被告家
    中乙節明顯相違，顯係被告察覺上開證人陳泰辰證詞中存有
    不合理之處，遂誘導令證人陳泰辰為此供述。嗣辯護人於原
    審審理時詰問證人陳泰辰：「為何在通訊監察譯文內聽不出
    你們有要合資購買的意思，為何你能夠確定如此簡短的對話
    ，被告即能知道你們要合資？」，證人陳泰辰即稱：「我是
    用錢去買的耶，我不曉得嘛，就這樣而已，單純這樣子而已
    ，我把事情都爆出來也沒關係啦」等語，益臻證人陳泰辰所
    稱合資購毒一事並非實情，應以其於警詢及偵查所證，即以
    3千元向被告購買海洛因0.3公克，並於晚間10點前往被告住
    處完成交易等節為真。
　㈣販賣毒品係違法行為，非可公然為之，亦無公定價格，係可
    任意分裝、增減分量或摻混其他成分，且每次買賣之價格、
    數量，亦隨時依雙方之關係深淺、資力、需求量、對行情之
    認知、來源是否充裕、查緝是否嚴緊、購買者被查獲時供述
    購買對象之可能風險之評估等因素，而異其標準，機動調整
    ，非可一概論之。而販賣之利得，除非經行為人詳細供出各
    次所販賣毒品之進價及售價，且數量俱臻明確外，實難查得
    其交易實情，然販賣者從價差或量差中牟利，方式雖異，惟
    其販賣行為在意圖營利則屬同一。經查：本件被告以3千元
    之對價販售0.3公克之海洛因予證人陳泰辰，並無客觀特別
    情事，可資證明被告係出於非營利之意思而為，是就附表一
    編號四之交易，被告係基於營利之意圖所為，當可認定。
　㈤被告雖以上情為辯，然查：　
　⒈證人陳泰辰就本案指述被告販賣海洛因之外，其餘指稱被告
    販賣毒品部分，或經檢察官為不起訴處分，然此係因被告否
    認犯行，且因證人陳泰辰所指無其他補強證據如雙向通聯紀
    錄、通訊監察譯文得以佐實，或因證人陳泰辰所述前後歧異
    ，且被告於通話紀錄中未明確表示已持有毒品可供販賣（臺
    灣桃園地方檢察署檢察官109年度偵字第33167號不起訴處分
    書參照（原審訴字卷二第155-158頁），與本案事證並不相
    同，自不得主張本案係因證人陳泰辰為邀獲減刑之寬典，而
    為不實陳述。
　⒉被告雖再空言辯稱本件取得證人陳泰辰所出資之3千元及其個
    人出資之1千元後，即攜款前往桃園區民權路麒麟大酒家向
    「龍哥」購買1/8兩海洛因，並均分為4包，證人陳泰辰取得
    3包，被告取得1包，並一起在被告住處施用云云，然此除無
    證據可供認定外，亦與被告於原審所辯，即證人陳泰辰與伊
    合資向游輝謙買毒品云云相悖，顯見被告依證據顯現程度，
    一再變更辯詞，所辯難以信實。　
四、附表一編號五至八所示之販賣甲基安非他命予證人郭文斌部
    分：
  ㈠被告於109年9月24日之警詢及偵訊時，對於確於附表一編號
    五至八所示之時間、地點，收受證人郭文斌所交付如附表一
    編號五至八「交易之毒品種類、金額、數量；轉讓毒品種類
    、數量」欄所示之款項，並交付如附表一編號五至八「交易
    之毒品種類、金額、數量；轉讓毒品種類、數量」欄所示數
    量之甲基安非他命予證人郭文斌乙節，坦認在卷（見109年
    度偵字第29741號偵查卷第17-19、198-199頁），復於109年
    9月24日之偵訊中，自承每次交付甲基安非他命予證人郭文
    斌時，證人郭文斌均會分予其施用等語（同上偵查卷第199
    頁）。
　㈡而證人郭文斌於警詢及偵訊時，均證述確有於附表一編號五
    至八所示之時間、地點，以如附表一編號五至八「交易之毒
    品種類、金額、數量；轉讓毒品種類、數量」欄所示之價款
    項，向被告購得如附表一編號五至八「交易之毒品種類、金
    額、數量；轉讓毒品種類、數量」欄所示數量之甲基安非他
    命（見同上偵查卷第73-75、231頁）。另於原審審理時亦證
    稱：109年8月6日之通訊監察譯文所提及的「2千」指的是價
    錢，我要買甲基安非他命，該次我從被告處拿到1公克的量
    ；109年8月15日之通訊監察譯文我提到「欸，1,500元可以
    嗎，5百塊欠著」是指我要拿2千塊的量，但是我付1500元，
    500元要欠著，後來我拿到2千塊量即1 公克的甲基安非他命
    ；109年8月21日也是要去跟被告交易毒品，這次是用2千元
    購買1公克的甲基安非他命，有交易成功；109年9月10日之
    通訊監察譯文提及的「2千喔」，一樣是指價錢，要用2千元
    買1公克的甲基安非他命，也是到被告家進行交易，幾乎每
    次交易我都有請被告用免費的，除現場施用，我離開時也會
    留一些給被告等語（見原審訴字卷一第239-242頁）。是以
    ，對於雙方於歷次交易毒品之過程、交易毒品種類、數量、
    價金，乃至於109年8月15日該次交易有向被告賒帳5百元等
    事實，郭文斌上開證詞內容前後大致相符，且就歷次交易毒
    品後，證人郭文斌會提供部分毒品給被告施用之情，亦與被
    告於偵查時所為之自白可互相核實。此外，如附表一編號五
    至八所示證人郭文斌與被告聯絡交易之過程，亦有4份通訊
    監察譯文在卷可佐（①109年8月6日12時7分21秒，證人郭文
    斌聯繫被告， B（證人郭文斌）： 喂 A（被告）：喂 B：
    小朱啊！A：嘿 B ：(台語）阿斌啦 A：恩 B：下班找你 A
    ：5點哦 B：欸…6 點以前大概5點半，到了再line你 A：好
    ！好 B：2千吼 A：好啦 B：OK!掰掰；②109年8月15日17時5
    9分21秒，證人郭文斌聯繫被告，A：喂 B：小朱喔 A：恩 B
    ：在家喔 A：恩 B：1500可以嗎，500塊欠著 A：恩 B：好
    馬上到；③109年8月21日15時59分22秒，證人郭文斌聯繫被
    告，A：喂 B：喂 A：誰 B：小朱喔 阿斌啦 A：怎樣 B：你
    好了嗎 你身體好了嗎 A：好了啊 B：恭喜，下班喔 A：下
    班喔你差不多幾點 B：差不多5 點半到你那裡 A：5點半喔 
    B：恩；④109年9月10日18時15分，證人郭文斌聯繫被告，A
    ：喂 B：我阿斌 A：嘿 B：2000喔 A：恩哪時候到 B：20分
     A：好；見同上偵查卷第17-19頁），故證人郭文斌上開證
    述之與被告各次約定購買甲基安非他命後，均將所購得之部
    分甲基安非他命贈與被告施用等情，應可採信。
  ㈢基此，被告可藉雙方交易毒品之過程，得到「量差」即施用
    毒品之利益，被告確係本於營利之販毒意圖而為，亦即被告
    與證人郭文斌以有價之模式，讓被告藉交易之機會，從中取
    得施用部分毒品之利益，被告主觀確有營利之意圖無疑，是
    被告此部分之犯行亦可認定。
  ㈣被告雖翻異前詞，而以上情置辯，然查：
　⒈被告辯稱於證人郭文斌各次通知欲購買毒品時，居間聯繫藥
    頭黃飛熊前來，被告再向證人郭文斌取得款項後向黃飛熊購
    毒云云，惟此並無礙於被告藉各次交易之機會，均從中賺取
    「量差」，取得施用部分毒品之利益。
　⒉再者，證人郭文斌於原審審理時亦證述，被告雖然曾經在交
    易過程中表示要先向他人取貨，但伊不曾與所謂的被告上游
    藥頭見過面等語（見原審訴字卷一第237、244頁）。且由被
    告與證人郭文斌上述毒品交易過程以觀，縱被告係經與證人
    郭文斌聯絡後，得知其有意購買甲基安非他命，並通知其前
    來並先行收取金錢，再另向藥頭購得甲基安非他命，嗣交付
    相應金額之甲基安非他命給證人郭文斌，且得自其中抽取部
    分施用，甚而證人郭文斌於離去之際又另行取出部分留予被
    告。據此可知於交易過程中，證人郭文斌均處於被動狀態，
    僅能消極接受被告交付之甲基安非他命，甚而提供部分供被
    告施用，對於毒品來源、所得購得毒品之正確數量、價款等
    交易細節皆未能知悉，亦無從置喙，足見被告在毒品交易中
    ，係居於優勢地位，握有絕對主導權，其作為當已完全阻斷
    證人郭文斌直接向藥頭購買毒品之可能，而成為證人郭文斌
    毒品交易之唯一對口管道，顯然被告先向證人郭文斌收取價
    金，嗣交付毒品之作為，乃係在完成其自身與證人郭文斌之
    毒品交易約定，此與被告單純受託代為購買毒品、為其調貨
    等節並不相同，實無法相提併論。況被告就此4次毒品交易
    ，既均有從中抽取部分甲基安非他命供己施用，業經本院認
    定如前，已足認定其確有從中賺取毒品量差之利益，而有營
    利之意圖。被告上開所辯，當無可採。　
五、附表一編號十所示之販賣甲基安非他命予證人林義山部分：
    　　
　㈠本件係因警方於109年9月23日16時許，持原審法院所核發之
    搜索票（見同上偵查卷第115頁），欲前往被告位於桃園市○
    ○區○○街000巷00號住處執行搜索時，適見證人林義山與同行
    友人鍾志泓一同進入被告上開住處，且於同日16時40分從被
    告住處離開時，發現證人林義山將物品交給鍾志泓，經警方
    上前盤查時發現鍾志泓手上係持有甲基安非他命4小包（驗
    餘淨重3.3076公克），經警於同日詢問被告，被告坦承該4
    包甲基安非他命係其以4千元之代價出售予證人林義山（見
    同上偵查卷第20頁），復於同日偵訊中，亦自承當時是證人
    林義山聯繫要購買甲基安非他命，林義山到場後雖稱要買5
    千元之甲基安非他命，但只有4千元，所以伊交付4包甲基安
    非他命，就是證人林義山在現場被查扣之4包毒品等語（見
    同上偵查卷199頁）。
　㈡且查，證人林義山於警詢及偵查時證稱：109年9月23日16時
    許，我向被告購買甲基安非他命，我在去被告家前有跟被告
    說好要買毒品的事，因為我身上沒有錢，是向鍾志泓借錢向
    被告購買，是以4千元向被告購買，原本被告說只能給2 克
    ，後來談好被告要給4克的甲基安非他命等語（見109年度偵
    字第33167號卷第100頁），於偵訊中亦證稱：本件扣案之4
    包甲基安非他命是伊向被告以4千元之代價所購，但錢是跟
    證人鍾志泓所借等語（見109年度偵字第29741號偵查卷第21
    4頁）；而當日同行之證人鍾志泓於警詢中亦證稱案發時伊
    握在手裡之4包甲基安非他命，是證人林義山進入被告前開
    住處時所購等語（見109年度偵字第33167號卷第116-118頁
    ），復於偵訊時證稱，案發前確有出借4千元予證人林義山
    ，並一同前往被告住處，嗣離開後，遭警盤查，證人林義山
    將扣案4包甲基安非他命置於伊手中等語（見109年度偵字第
    29741號偵查卷第203-208頁），就案發時遭查扣之4包甲基
    安非他命當為被告所出售乙節，所述與被告上開於警詢、偵
    訊時之自陳相符。此外，警方自證人鍾志泓手中所扣得之4
    包甲基安非他命，經送交通部民用航空局航空醫務中心鑑，
    亦均檢出甲基安非他命（驗餘淨重：3.3076公克），此有10
    9年9月25日交通部民用航空局航空醫務中心航藥鑑字第0000
    000號毒品鑑定書在卷可參，並有桃園市政府警察局八德分
    局搜索扣押筆錄、搜索扣押目錄表、刑案現場照片可參（見
    109年度偵字第29741號卷第327-333、335、359頁），足證
    被告確有以4千元之代價，出售4包甲基安非他命予證人林義
    山，被告此部分犯行應可認定。
  ㈢又本件被告以4千元之對價販售4包甲基安非他命（驗餘淨重
    ：3.3076公克）予證人林義山，並無客觀特別情事，可資證
    明被告係出於非營利之意思而為，是就附表一編號十之交易
    ，被告係基於營利之意圖所為，當可認定。
　㈣被告雖空言辯稱係與證人林義山合資購買，惟此顯與客觀事
    證相悖，被告辯詞顯為脫免刑責而臨訟杜撰，要無可採。是
    以，被告此部分犯行已堪認定。
六、附表一編號三、九所示之分別轉讓甲基安非他命予證人陳泰
    辰、方鵬懿部分：　　　　
　  此部分犯罪事實，業經被告於偵查、原審及審理時坦承不諱
    （見109年度偵字第29741號卷第13、197-198頁；原審訴字
    卷一第56-57頁；原審訴字卷三第44-45頁；本院卷第130、1
    34、184頁），核與證人陳泰辰於警詢、偵查時所述（見109
    年度偵字第29741號卷第53頁；109年度偵字第33167號卷第2
    37頁）及證人方鵬懿於偵查時所述（見109年度偵字第29741
    號卷第222-223頁）均相符，就轉讓甲基安非他命予證人陳
    泰辰部分，亦有通訊監察譯文在卷可佐（證人陳泰辰於109
    年7月18日16時34分28秒與被告聯繫，A（被告）：喂 B（證
    人陳泰辰）：小朱 A：嗯 B：硬的吼 A：嗯 B：好，我下班
    ，再過半小時我下班就過去了 A：嗯嗯 B：硬好 好好，拜
    拜。見109年度偵字第29741號卷第13頁），足認被告此部分
    任意性之自白均與事實相符，堪可採信。被告確有如附表一
    編號三、九所示，分別轉讓甲基安非他命予證人陳泰辰、方
    鵬懿之犯行。　　　
七、綜上所述，本案事證均已臻明確，被告上開犯行，均堪認定
    ，應予依法論科。　　　
參、論罪科刑：　　
一、按甲基安非他命係毒品危害防制條例第2條第2項第2款所管
    制之第二級毒品，亦屬於藥事法所稱之「禁藥」（即藥事法
    第22條第1項第1款所稱之「經中央衛生主管機關明令公告禁
    止製造、調劑、輸入、輸出、販賣或陳列之毒害藥品」），
    而明知為禁藥而轉讓者，藥事法第83條第1項亦定有處罰明
    文。故行為人明知甲基安非他命為禁藥而轉讓予他人者，除
    成立毒品危害防制條例第8條第2項之轉讓第二級毒品罪外，
    亦構成藥事法第83條第1項之轉讓禁藥罪，此係屬同一犯罪
    行為而同時有二種法律可資處罰之法條（規）競合情形，應
    依「重法優於輕法」、「後法優於前法」等法理，擇一處斷
    。而毒品危害防制條例第8條第2項轉讓第二級毒品罪之法定
    本刑為「6月以上5年以下有期徒刑，得併科新臺幣70萬元以
    下罰金」；藥事法第83條第1項轉讓禁藥罪之法定本刑為「7
    年以下有期徒刑，得併科新臺幣500萬元以下罰金」；故除
    轉讓之第二級毒品達淨重10公克以上，或讓與未成年人、懷
    孕婦女，而有應依毒品危害防制條例第8條第6項或第9條之
    規定加重其刑至2分之1之情形者（因分則加重，法定最重本
    刑為有期徒刑7年6月，自較藥事法第83條第1項之罪之法定
    本刑為重）外，則藥事法第83條第1項之罪之法定本刑，顯
    較毒品危害防制條例第8條第2項之罪之法定本刑為重，依前
    述「重法優於輕法」之法理，自應優先適用藥事法第83條第
    1項之規定處斷（最高法院109年度台上大字第1089號刑事大
    法庭裁定意旨參照）。查本案被告無償提供之甲基安非他命
    ，無積極證據證明已達淨重10公克以上之規定，陳泰辰、方
    鵬懿亦非未成年人、懷孕婦女，轉讓之毒品亦無混合2種以
    上毒品之證據，是以當無毒品危害防制條例第8條第6項轉讓
    毒品達一定數量或第9條之較重處罰規定之適用，故而依前
    述「重法優於輕法」之法理，其轉讓甲基安非他命部分犯行
    ，自應優先以藥事法第83條第1項之規定處斷。
二、核被告就附表一編號一、二、五至八、十所為，均係犯毒品
    危害防制條例第4條第2項之販賣第二級毒品罪；就附表一編
    號四所為，則係犯毒品危害防制條例第4條第1項之販賣第一
    級毒品罪。就附表一編號三、九所為，均係犯藥事法第83條
    第1項轉讓禁藥罪。其各次因販賣第一級毒品與第二級毒品
    而持有之低度行為，均為販賣之高度行為所吸收，不另論罪
    。另藥事法對於持有禁藥之行為未另設有處罰規定，惟甲基
    安非他命本為第二級毒品，是被告轉讓第二級毒品而持有甲
    基安非他命之低度行為，仍應被高度行為所吸收，不另論罪
    ，附此敘明。
三、起訴書就附表編號4（即判決附表一編號四）認被告係犯毒
    品危害防制條例第4條「第2項」（正確應為第1項）之販賣
    第一級毒品罪，及編號10（即判決附表一編號十）之「所犯
    罪名欄」記載「同上」（即指起訴書附表編號9之藥事法第8
    3條第1項轉讓禁藥罪，正確應為毒品危害防制條例第4條第2
    項之販賣第二級毒品罪）；另起訴書就附表編號2（即判決
    附表一編號二）之交易毒品之數量記載為「重量不詳」（正
    確應為0.3公克），皆顯為誤載，亦經檢察官於原審110年1
    月22日之準備程序中更正，併此敘明。另起訴書就附表編號
    7、8所示之購毒時間，依被告與證人郭文斌電話聯繫時間（
    即109年8月21日下午3時59分、109年9月10日下午6時15分）
    為認定，原判決亦同此認定，惟依被告與證人郭文斌就該2
    次毒品交易之通訊監察譯文所示，證人郭文斌係與被告約定
    於109年8月21日下午5時30分、109年9月10日下午6時35分許
    ，惟此無礙於被告確有與證人郭文斌進行上開2次毒品交易
    之事實，本院逕予更正。
四、被告所為上開10次犯行，犯意各別，行為互殊，應予分論併
    罰。
五、刑之加重減輕：
　㈠累犯加重部分：
　　被告前因施用毒品案件，經原審法院以102年度審訴字第717
    號判決分別就不得易科罰金之罪定應執行有期徒刑1年4月、
    就得易科罰金之罪應定執行有期徒刑10月確定。再因施用毒
    品案件，經原審法院以102年度審訴字第1991號判決定應執
    行有期徒刑1年2月確定，經接續執行後於105年7月13日假釋
    付保護管束，嗣因受撤銷假釋入監執行殘刑，並於107年2月
    10日執行完畢，此有本院被告前案紀錄表附卷可查，其受有
    期徒刑之執行完畢5年內，故意再犯本件有期徒刑以上之各
    罪，均為累犯，且被告所犯前案與本次犯行均屬違反毒品危
    害防制條例或轉讓同屬毒品之禁藥（甲基安非他命），罪質
    亦更為嚴重，且本案歷次犯行距離前案執行完畢時間僅2年
    餘，顯見被告對於刑罰之反應力較常人薄弱，參酌大法官釋
    字第775號解釋意旨，除販賣第一級毒品罪之法定本刑死刑
    、無期徒刑部分及販賣第二級毒品罪之法定本刑無期徒刑部
    分不得加重外，其餘部分均依刑法第47條第1項規定加重其
    刑。
　㈡毒品危害防制條例第17條第2項之自白減刑部分：　
    按行為人轉讓同屬禁藥之第二級毒品甲基安非他命（未達法
    定應加重其刑之一定數量）予成年人（非孕婦），依重法優
    於輕法之原則，擇較重之藥事法第83條第1項轉讓禁藥罪論
    處，如行為人於偵查及歷次審判中均自白，仍應適用毒品危
    害防制條例第17條第2項規定減輕其刑（最高法院109年度台
    上大字第4243號裁定參照）。被告就附表一編號三、九之轉
    讓禁藥之犯行，於偵查及審判時坦認犯行，已如前述，於偵
    審均自白，依毒品危害防制條例第17條第2項規定，均減輕
    其刑，且均依刑法第71條第1項之規定，先加後減之。至被
    告各次販賣毒品犯行，或有於警詢及偵訊中坦承不諱，惟於
    法院審理時即均抗辯係調貨、合資等節，否認有何販賣毒品
    之營利意圖及行為，故就被告之各次販賣毒品犯行，無從援
    依毒品危害防制條例第17條第2項之自白減刑規定。
　㈢本件亦無毒品危害防制條例第17條第1項之供出上游減刑規定
    之適用：　　
　　毒品危害防制條例第17條第1項規定：「犯第4條至第8條、
    第10條或第11條之罪，供出毒品來源，因而查獲其他正犯或
    共犯者，減輕或免除其刑。」旨在鼓勵毒品下游者具體供出
    其上游供應人，俾進一步擴大查緝績效，揪出其他正犯或共
    犯，以確實防制毒品泛濫或更為擴散。所謂「供出毒品來源
    ，因而查獲」，係指被告翔實供出毒品來源之具體事證，因
    而使有偵查（或調查）犯罪職權之公務員知悉而對之發動偵
    查（或調查），並因而查獲者，換言之，被告供出毒品來源
    與破獲之間，需具有先後及相當因果關係而言。而其中所言
    「查獲」，除指查獲該其他正犯或共犯外，並兼及被告所指
    其毒品來源其事。是倘該正犯或共犯已因另案被查獲，惟其
    被查獲之案情與被告供出毒品之來源無關，或有偵查（或調
    查）犯罪之公務員已有確切之證據，足以合理懷疑該被查獲
    之人為被告所供販賣毒品來源之人，即與上開規定不符，無
    其適用之餘地（最高法院103年度台上字第1382號、108年度
    台上字第2950號判決意旨參照）。被告雖供稱交付予他人之
    毒品係向藥頭游輝謙（附表一編號一部分）、黃飛熊（附表
    一編號五至八部分）所取得，且游輝謙、黃飛熊均經其指證
    在卷云云。惟就游輝謙交付毒品予被告之行為，僅見其中游
    輝謙於「108年12月22日下午2時許」免費轉讓海洛因予被告
    之犯行遭起訴（臺灣桃園地方檢察署檢察官109年度偵字第7
    396、9099號起訴書參照），此部分顯與被告就本件如附表
    一編號一部分所示，於「109年7月16日」販賣甲基安非他命
    予他人，無時間先後及因果關係可言，另游輝謙雖亦經桃園
    市政府警察局八德分局移送涉嫌於「108年12月18日」販賣
    海洛因予被告、於「109年8月18、20、29日」販賣甲基安非
    他命、「自不詳時間起至109年7月間某時止」無償轉讓海洛
    因及甲基安非他命予被告等節，惟均經檢察官以犯罪嫌疑不
    足為不起訴處分（臺灣桃園地方檢察署檢察官109年度偵字
    第7396、7946、9099號；110年度偵字第16112號不起訴處分
    書參照），此部分除亦顯與被告就本件如附表一編號一部分
    所示，於「109年7月16日」販賣甲基安非他命予他人，無時
    間先後及因果關係可言外，更難謂「因而查獲」。另就黃飛
    熊部分，依卷附行政院海洋委員會海巡署偵防分署花蓮查緝
    隊刑事案件移送書、桃園市政府警察局刑事警察大隊刑事案
    件報告書所載，黃飛熊經移送偵查之犯罪事實，係於「110
    年11月4日15時10分」經搜索並認為有販賣第二級毒品予王
    保凱及持有第一、二級毒品」犯罪嫌疑，此部分顯與被告就
    本件如附表一編號五至八部分所示，於「109年8月6、15、2
    1日、9月10日」販賣甲基安非他命予郭文斌等節，無時間先
    後及因果關係可言，至被告雖亦於110年12月21日前往臺灣
    桃園地方檢察署接受偵訊指認黃飛熊，並稱本案只要涉及甲
    基安非他命部分，上游均為黃飛熊，惟經黃飛熊否認，此部
    分亦尚未偵查終結（本院公務電話查詢表、行政院海洋委員
    會海巡署偵防分署花蓮查緝隊刑事案件移送書、桃園市政府
    警察局刑事警察大隊刑事案件報告書、偵訊筆錄參照）。是
    以，難認被告所為如附表一編號五至八所示犯行，已供出毒
    品來源並因而查獲其他正犯，當無從爰依毒品危害防制條例
    第17條第1項規定減輕其刑。
　㈣刑法第59條酌量減輕其刑部分：
　　按販賣第一級毒品罪之法定刑為「死刑或無期徒刑；處無期
    徒刑者，得併科1千萬元以下罰金」，然同為販賣第一級毒
    品之人，其原因動機不一，犯罪情節未必盡同，或有大盤毒
    梟者，亦有中、小盤之分，甚或僅止於吸毒者友儕間為求互
    通有無之有償交易者亦有之，其販賣行為所造成危害社會之
    程度自屬有異，法律科處此類犯罪，所設之法定最低本刑卻
    同為「無期徒刑，得併科新台幣1千萬元以下罰金」，不可
    謂不重。於此情形，倘依其情狀處以有期徒刑，即足以懲儆
    ，並可達防衛社會之目的者，自非不可依客觀之犯行與主觀
    之惡性二者加以考量其情狀，是否有可憫恕之處，適用刑法
    第59條之規定酌量減輕其刑，期使個案裁判之量刑，能斟酌
    至當，符合比例原則。被告於本案附表一編號四所犯販賣第
    一級毒品海洛因罪，犯罪所得金額僅為3千元，販賣毒品之
    數量非鉅，所得亦不多，其因一時牟利致肇犯行，危害程度
    亦非甚廣，與大量散播毒品之大盤、中盤毒販相較，其間顯
    然有別，以其情節論，惡性尚非重大不赦，實屬情輕法重，
    在客觀上足以引起一般之同情，尚有堪資憫恕之處，爰依刑
    法第59條就被告所犯如附表編號四之販賣第一級毒品罪部分
    減輕其刑（販賣第一級毒品罪之法定刑為死刑或無期徒刑，
    雖被告亦構成累犯，惟因法定本刑死刑或無期徒刑不得加重
    ，故無先加後減適用）。
肆、上訴之判斷：　　　
一、被告之上訴意旨：
　  被告之上訴意旨，如同上開貳、一所示。　
二、上訴駁回部分（即判決附表一編號一至三、五至十部分〈編
    號六駁回部分不含犯罪所得沒收，其餘均含沒收〉）：
　㈠原審為此部分之調查後，本於相同見解，適用毒品危害防制
    條例第4條第2項、第17條第2項、第18條第1項、第19條第1
    項，藥事法第83條第1項，刑法第11條、第51條第5款、第38
    條第4項、第38條之1第1項前段、第3項之規定，復衡酌被告
    無視政府嚴禁毒品之禁令，竟為本案販賣、轉讓毒品之犯行
    ，實助長毒品氾濫風氣，戕害他人身心健康，所為要無可取
    ，並參酌被告對案情說詞前後反覆之犯後態度，另衡酌被告
    販賣、轉讓之毒品數量、交易對象及次數非微、犯罪所得、
    教育智識程度、家庭生活、經濟狀況、犯罪之動機、手段及
    檢察官論告書所載之量刑意見等一切情狀，分別酌情量處如
    附表一編號一至三、五至十各編號「原審判決主文」欄所示
    之刑及沒收（駁回之沒收部分不包含附表一編號六「原審判
    決主文」之未扣案犯罪所得部分），並就所處得易服社會勞
    動之罪（即如附表一編號三、九所示之2次轉讓禁藥罪）定
    其應執行之刑，經核原審就此部分之認事及用法均無不合，
    量刑及沒收之諭知亦屬妥適。
  ㈡被告就附表一編號一至二、五至八、十部分，否認犯罪並以
    上情為辯，惟其所辯不足採，業據本院指駁如前，此部分上
    訴為無理由；另就附表一編號三、九部分，則爭執量刑，惟
    量刑係法院就繫屬個案犯罪之整體評價，為事實審法院得依
    職權自由裁量之事項，故量刑判斷當否之準據，應就判決之
    整體觀察為綜合考量，不可摭拾其中片段，遽予評斷，苟已
    以行為人之責任為基礎，並斟酌刑法第57條各款所列情狀，
    在法定刑度內，酌量科刑，無偏執一端，致明顯失出失入情
    形，即不得任意指摘為違法（最高法院108年度台上字第229
    4號判決意旨參照）。本院審酌原審就被告上揭轉讓禁藥之
    犯罪情節及科刑部分之量刑基礎，已於原判決理由欄內具體
    說明，顯已斟酌刑法第57條各款事由而為刑之量定，係以行
    為人責任為基礎，兼顧對各被告有利與不利之科刑資料，既
    未逾越法定範圍，亦無違背公平正義之精神，客觀上不生量
    刑畸重、畸輕或有所失出、失入之裁量權濫用，核與罪刑相
    當原則無悖，自不得再任意指摘或摭拾其中之片段而指稱原
    判決量刑有所不當或違法。縱與被告主觀上之期待有所落差
    ，仍難遽指原審此部分之量刑有何不當或違法。被告上訴爭
    執量刑，請求從輕云云，亦無可採。
三、撤銷改判部分（即附表一編號四〈含犯罪所得沒收〉、編號六
    之犯罪所得沒收部分暨原判決所處不得易服社會勞動之有期
    徒刑之定應執行刑部分）
　㈠原審經詳細調查後，以被告犯如附表一編號四所示之販賣第
    一級毒品罪事證明確，予以論罪科刑及犯罪所得沒收，另就
    被告所犯如附表一編號六所示之販賣第二級毒品罪之未扣案
    犯罪所得諭知沒收，均非無見。惟查：
　⒈被告犯如附表一編號四所示之販賣第一級毒品罪部分，依被
    告之自陳、證人陳泰辰之供述及此次毒品交易之通訊監察譯
    文所示，被告係以3千元之對價販賣0.3公克之海洛因予證人
    陳泰辰，原判決錯誤認定被告係以2千元之對價販賣1公克之
    海洛因，致犯罪事實認定有誤，且使量刑及犯罪所得沒收之
    基礎未恰。又被告此部分所犯之販賣第一級毒品罪，原審雖
    亦同此認定，惟該罪之法定刑為「死刑或無期徒刑」，而原
    判決雖認有情輕法重情事而引用刑法第59條酌減其刑，在無
    適用其他法律而仍得減輕其刑之情況下，依刑法第64條第2
    項、第65條第2項規定，僅能減為無期徒刑或20年以下15年
    以上有期徒刑，原判決竟量處有期徒刑10年3月，顯已逸脫
    法定刑範圍，其判決即有違誤。
  ⒉另被告犯如附表一編號六所示之販賣第二級毒品罪部分，依
    被告之自陳、證人郭文斌之供述及此次毒品交易之通訊監察
    譯文所示，被告雖以2千元之對價販賣1公克之甲基安非他命
    予證人郭文斌，惟證人郭文斌僅支付1500元，500元則以賒
    欠方式未給付，本案無證據得以證明證人郭文彬已支付該50
    0元，則被告就此部分販賣第二級毒品罪，僅收受犯罪所得1
    500元，雖未扣案，仍應依刑法第38條之1第1項、第3項規定
    諭知沒收，於全部或一部不能沒收或不宜執行沒收時，追徵
    其價額。原判決錯誤認定此部分犯罪所得為2千元，並諭知
    沒收及追徵，自有違誤。
  ⒊從而，被告就所犯如附表一編號四所示之販賣第一級毒品罪
    部分，上訴猶執陳詞否認犯罪，然指駁如上，洵非有據，惟
    原判決關於被告所犯如附表一編號四所示之販賣第一級毒品
    罪（含犯罪所得沒收部分）及如附表一編號六所示之販賣第
    二級毒品罪之犯罪所得沒收部分，有上開可議之處，自應由
    本院予以撤銷改判。
　⒋上開附表一編號四所示之販賣第一級毒品罪部分既經本院撤
    銷，則原判決就被告宣告多數不得易服社會勞動之有期徒刑
    之定應執行刑部分，因失所附麗，當併予撤銷。
　㈡爰以行為人之責任為基礎，審酌被告明知海洛因、具有高度
    成癮性，戕害國人身心健康、危害社會秩序，向為國法所厲
    禁，猶無視國家杜絕毒品犯罪之禁令，恣意販售營利，法治
    觀念薄弱，行為偏差，應嚴予非難，兼衡對案情說詞前後反
    覆之犯後態度，另衡酌被告此次販賣之毒品數量及交易金額
    、犯罪所得等，暨考量被告自陳國中肄業之教育智識程度、
    未婚無子女之家庭生活、入所前從事粗工之經濟狀況暨本案
    犯罪動機、手段等一切情狀，就被告所犯如附表一編號四所
    示之罪行，量處有期徒刑15年2月（本件雖係被告提起上訴
    ，然因原判決有上述適用法律錯誤之情，依刑事訴訟法第37
    0條第1項但書規定，自無不利益變更禁止原則之適用，併此
    敘明）。併就撤銷改判部分與上訴駁回部分所處不得易服社
    會勞動之有期徒刑，定其應執行之刑如主文第4項所示。
　㈢犯罪所得沒收部分：　
　⒈犯罪所得：
  ⑴按犯罪所得，屬於犯罪行為人者，沒收之；前2項之沒收，於
    全部或一部不能沒收或不宜執行沒收時，追徵其價額，刑法
    第38條之1第1項前段、第3項分別定有明文。
　⑵附表一編號四部分：
　　被告此部分販賣毒品之犯罪所得為3千元，未據扣案，依刑
    法第38條之1第1項前段、第3項規定，宣告沒收，於全部或
    一部不能沒收或不宜執行沒收時，追徵其價額。
　⑶附表一編號六部分：　
　　被告此部分販賣毒品行為雖約定為2千元，惟證人郭文斌僅
    支付1,500元，其餘500元賒欠，且無證據證明證人郭文斌已
    償還，應認此部分犯罪所得為1,500元，未據扣案，依刑法
    第38條之1第1項前段、第3項規定，宣告沒收，於全部或一
    部不能沒收或不宜執行沒收時，追徵其價額。　
　⒉至就其餘扣案毒品、犯罪工具之沒收及就其餘扣案但與本案
    無涉物品之沒收，原審諭知無誤（雖原判決主文欄各編號就
    「不宜執行沒收部分」，誤載為「不一執行沒收」，逕予更
    正即可），非在本院撤銷範圍，末此敘明。 　
據上論斷，應依刑事訴訟法第368條、第369條第1項前段、第364
條、第299條第1項前段，判決如主文。
本案經檢察官李承陶提起公訴，被告提起上訴後，由檢察官劉俊
杰到庭執行職務。　　
中　　華　　民　　國　　111 　年　　2 　　月　　23　　日
                    刑事第十六庭審判長法　官  劉嶽承
                                      法　官  王耀興
                                      法　官  古瑞君
以上正本證明與原本無異。
如不服本判決，應於收受送達後20日內向本院提出上訴書狀，其
未敘述上訴之理由者並得於提起上訴後20日內向本院補提理由書
（均須按他造當事人之人數附繕本）「切勿逕送上級法院」。
                                      書記官  林君縈
中　　華　　民　　國　　111 　年　　2 　　月　　23　　日
附錄：本案論罪科刑法條全文
毒品危害防制條例第4條
製造、運輸、販賣第一級毒品者，處死刑或無期徒刑；處無期徒
刑者，得併科新臺幣3千萬元以下罰金。
製造、運輸、販賣第二級毒品者，處無期徒刑或10年以上有期徒
刑，得併科新臺幣1千5百萬元以下罰金。
製造、運輸、販賣第三級毒品者，處7年以上有期徒刑，得併科
新臺幣1千萬元以下罰金。
製造、運輸、販賣第四級毒品者，處5年以上12年以下有期徒刑
，得併科新臺幣5百萬元以下罰金。
製造、運輸、販賣專供製造或施用毒品之器具者，處1年以上7年
以下有期徒刑，得併科新臺幣1百50萬元以下罰金。
前五項之未遂犯罰之。

藥事法第83條
明知為偽藥或禁藥，而販賣、供應、調劑、運送、寄藏、牙保、
轉讓或意圖販賣而陳列者，處7年以下有期徒刑，得併科新臺幣5
千萬元以下罰金。
犯前項之罪，因而致人於死者，處7年以上有期徒刑，得併科新
臺幣1億元以下罰金；致重傷者，處3年以上12年以下有期徒刑，
得併科新臺幣7千5百萬元以下罰金。
因過失犯第1項之罪者，處2年以下有期徒刑、拘役或科新臺幣5
百萬元以下罰金。
第1項之未遂犯罰之。 
附表一
編號 販賣或轉讓對象 時間、地點 交易之毒品種類、金額（新臺幣）、數量；轉讓毒品種類、數量 原審判決主文欄 本院主文欄  一 莊錦興 109年7月16日下午9時44分許；桃園市○○區○○街000巷00號 甲基安非他命/0.3公克/1,000元 朱金典販賣第二級毒品，累犯，處有期徒刑拾年參月。扣案如附表二編號一之物沒收銷燬。未扣案犯罪所得新臺幣壹仟元沒收，於全部或一部不能沒收或不一（更正為「宜」）執行沒收時，追徵其價額。未扣案如附表三之犯罪工具沒收，於全部或一部不能沒收或不宜執行沒收時，追徵其價額。 上訴駁回。  二 莊錦興 109年7月23日下午8時13分許；桃園市○○區○○街000巷00號 甲基安非他命/0.3公克/1,000元（起訴書附表誤載為重量不詳，業經檢察官更正） 朱金典販賣第二級毒品，累犯，處有期徒刑拾年參月。扣案如附表二編號一之物沒收銷燬。未扣案犯罪所得新臺幣壹仟元沒收，於全部或一部不能沒收或不一（更正為「宜」）執行沒收時，追徵其價額。未扣案如附表三之犯罪工具沒收，於全部或一部不能沒收或不宜執行沒收時，追徵其價額。 上訴駁回。  三 陳泰辰 109年7月18日下午5時40分許；桃園市○○區○○街000巷00號 甲基安非他命/ 數量不詳/無償轉讓 朱金典犯藥事法第八十三條第一項之轉讓禁藥罪，累犯，處有期徒刑肆月。扣案如附表二編號一之物沒收銷燬。 上訴駁回。  四 陳泰辰 109年7月18日下午10時許；桃園市○○區○○街000巷00號 海洛因/0.3公克/3,000元 朱金典販賣第一級毒品，累犯，處有期徒刑拾年參月。扣案如附表二編號一之物沒收銷燬。未扣案犯罪所得新臺幣貳仟元沒收，於全部或一部不能沒收或不一（更正為「宜」）執行沒收時，追徵其價額。未扣案如附表三之犯罪工具沒收，於全部或一部不能沒收或不宜執行沒收時，追徵其價額。 原判決撤銷（含犯罪所得沒收部分）。 朱金典販賣第一級毒品，累犯，處有期徒刑拾伍年貳月。未扣案犯罪所得新臺幣參仟元沒收，於全部或一部不能沒收或不宜執行沒收時，追徵其價額。  五 郭文斌 109年8月6日中午12時30分許；桃園市○○區○○街000巷00號 甲基安非他命/1公克/2,000元 朱金典販賣第二級毒品，累犯，處有期徒刑拾年參月。扣案如附表二編號一之物沒收銷燬。未扣案犯罪所得新臺幣貳仟元沒收，於全部或一部不能沒收或不一（更正為「宜」）執行沒收時，追徵其價額。未扣案如附表三之犯罪工具沒收，於全部或一部不能沒收或不宜執行沒收時，追徵其價額。 上訴駁回。  六 郭文斌 109年8月15日下午6時30分許；桃園市○○區○○街000巷00號 甲基安非他命/1公克/2,000元 郭文斌僅支付1,500元，其餘500元賒欠未付 朱金典販賣第二級毒品，累犯，處有期徒刑拾年參月。扣案如附表二編號一之物沒收銷燬。未扣案犯罪所得新臺幣貳仟元沒收，於全部或一部不能沒收或不一（更正為「宜」）執行沒收時，追徵其價額。未扣案如附表三之犯罪工具沒收，於全部或一部不能沒收或不宜執行沒收時，追徵其價額。 原判決關於犯罪所得部分撤銷。 未扣案犯罪所得新臺幣壹仟伍佰元沒收，於全部或一部不能沒收或不宜執行沒收時，追徵其價額。  七 郭文斌 109年8月21日下午5時30分許；桃園市○○區○○街000巷00號 甲基安非他命/1公克/2,000元 朱金典販賣第二級毒品，累犯，處有期徒刑拾年參月。扣案如附表二編號一之物沒收銷燬。未扣案犯罪所得新臺幣貳仟元沒收，於全部或一部不能沒收或不一（更正為「宜」）執行沒收時，追徵其價額。未扣案如附表三之犯罪工具沒收，於全部或一部不能沒收或不宜執行沒收時，追徵其價額。 上訴駁回。  八 郭文斌 109年9月10日下午6時35分許；桃園市○○區○○街000巷00號 甲基安非他命/1公克/2,000元 朱金典販賣第二級毒品，累犯，處有期徒刑拾年參月。扣案如附表二編號一之物沒收銷燬。未扣案犯罪所得新臺幣貳仟元沒收，於全部或一部不能沒收或不一（更正為「宜」）執行沒收時，追徵其價額。未扣案如附表三之犯罪工具沒收，於全部或一部不能沒收或不宜執行沒收時，追徵其價額。 上訴駁回。  九 方鵬懿 109年9月21日晚上某時許；桃園市○○區○○街000巷00號 甲基安非他命/ 數量不詳/無償轉讓 朱金典犯藥事法第八十三條第一項之轉讓禁藥罪，累犯，處有期徒刑肆月。扣案如附表二編號一之物沒收銷燬。 上訴駁回。  十 林義山 109年9月23日下午4時許；桃園市○○區○○街000巷00號 甲基安非他命/ 毛重4.142公克、淨重3.308公克/4,000元（起訴書附表誤載為重量不詳，應予更正） 朱金典販賣第二級毒品，累犯，處有期徒刑拾年參月。扣案如附表二編號一之物沒收銷燬。未扣案犯罪所得新臺幣肆仟元沒收，於全部或一部不能沒收或不一（更正為「宜」）執行沒收時，追徵其價額。 上訴駁回 


附表二
編號 扣案物名稱 備註  一 甲基安非他命一包（驗餘淨重0.5518公克） 109年9月25日交通部民用航空局航空醫務中心航藥鑑字第0000000號毒品鑑定書（見109年度偵字第29741號卷第303頁）。  二 粉末一包 依109年11月11日法務部調查局濫用藥物實驗室鑑定書所載，並未驗出法定毒品成分（見109年度偵字第29741號卷第281頁）。扣案物品清單記載為海洛因顯為誤載。  三 監視器鏡頭一個   四 電子磅秤二台   五 分裝夾鏈袋一包   六 分裝勺三支   七 殘渣袋二個   八 注射針筒一支   九 ASUS手機一支   十 三星手機一支   十一 HTC手機一支   十二 筆記本二本  

附表三
未扣案犯罪工具 手機一支（IMEI碼：000000000000000號，含門號0000000000號SIM卡一張）